【裁判字號】    92,重再,1
【裁判日期】    920930
【裁判案由】    損害賠償
【裁判全文】
臺灣高等法院花蓮分院民事判決  九十二年度重再字第一號
      再審原告  壬○○
      再審被告  己○○
                丁○○
                丙○○
                甲○○
                乙○○
                辛○○
                庚○○
                戊○○○
右當事人間請求損害賠償事件，再審原告對於本院中華民國九十年十一月七日（九十
年度訴字第四號）第二審確定判決，提起再審之訴，本院判決如左：
      主  文
再審之訴駁回。
再審訴訟費用由再審原告負擔。
      事  實
甲、再審原告方面：
一、聲明：原確定判決廢棄，駁回再審被告之訴。
二、陳述：
  (一)、兩造因刑事傷害致死案件附帶民事訴訟請求損害賠償事件，業經  鈞院九十年
      度訴字第四號民事判決命再審原告應分別給付再審被告戊○○○新台幣一百二
      十五萬三千九百八十五元、再審被告己○○新台幣一百萬元、再審被告丁○○
      新台幣一百萬元、再審被告丙○○新台幣一百萬元、再審被告甲○○新台幣一
      百萬元、再審被告乙○○新台幣一百萬元、再審被告辛○○新台幣一百萬元、
      再審被告庚○○新台幣一百萬元．．．，不外以：「查被告(再審原告，下同)
      於八十九年一月十二日晚上二十二時許，在台東市○○街五十六號悅園小吃部
      外，為教訓酒後向友人動粗之被害人，乃於酒後持其所有長約五十公分外包塑
      膠皮約與警棍同粗細之電纜線乙截，毆擊被害人右頭頂部，導致被害人頭右頂
      顳枕部因受鈍力傷而呈顱骨線狀骨折並廣泛性蜘蛛網膜下出血，肆於翌日上午
      並因傷重不治身亡之事實，業經本院刑事庭於八十九年度上訴字第二五六號刑
      事判決認定明確，被告所犯傷害致死罪，並經判處有期徒刑七年六月（尚未確
      定），有台灣台東地方法院八十九年度訴字第一一九號及本院八十九年度上訴
      字第二五六號刑事判決附卷可稽（見本院卷第四至九頁）．．．」為論據。嗣
      後上訴最高法院，又於民國九十二年八月二十二日接獲最高法院九十二年度台
      上字第一六七三號民事裁定，以上訴不合法，駁回上訴確定。
  (二)、惟查本件為判決基礎之證物：「電纜線」，係偽造而來，故原確定判決應依民
      事訴訟法第四九六條第一項第九款廢棄改判。
    (1)再審原告未曾毆打被害人，更未曾持用任何物品毆打被害人，甚至未曾對死者
      心生不滿而毆打死者。此從原審未曾詳細調查：為何被害人會毆打證人許邵鴻
      一拳？再審原告既然決定要結束離去，且已經步出該小吃部準備回家，又何會
      見到被害人毆打證人許邵鴻一拳？既然已經幾乎不勝酒力，再審原告又如何判
      斷許邵鴻鼻部流血而大費周章自其所駕駛之工程用小貨車上取出約五十公分外
      包塑膠皮約與警棍同粗細之電纜線乙截，毆擊被害人右頭頂部？
    (2)原審判決記載：「被告自其所駕駛之工程用小貨車上取出約五十公分外包塑膠
      皮約與警棍同粗細之電纜線乙截，毆擊被害人右頭頂部」並引用  鈞院刑事庭
      於八十九年度上訴字第二五六號刑事判決認定被告所犯傷害致死罪責。然查該
      判決所指證人黃仁韋、許邵鴻二人均係原審認定為在現場目擊再審原告有持電
      纜線毆打被害人洪金爐之人，自始至終，其二人均未指明再審原告是用何種電
      纜線毆打被害人？二人對此非但前後供述不一，且該二人各次陳述亦不同，此
      有八十九年三月二十四日警訊筆錄、八十九年六月二十二日調查筆錄、八十九
      年七月十三日審理筆錄、八十九年四月八日偵訊筆錄、八十九年六月二十二日
      調查筆錄、九十年三月六日調查筆錄（內容：詳原審卷宗之記載）可稽。
    (3)案發當日證人均在場飲酒同樂致被害人「已不勝酒力」，則證人必然也與被害
      人喝相同量之酒，其又如何能知悉被害人是被再審原告所傷？證人又憑何知悉
      再審原告有持「電纜線」傷害被害人？證人又憑何知悉再審原告「自其所駕駛
      之工程用小貨車上取出約五十公分外包塑膠皮約與警棍同粗細之電纜線乙截，
      毆擊被害人右頭頂部」？
    (4)既然證人、被害人、再審原告等人案發當時同時均已飲酒同樂致被害人「已不
      勝酒力」之狀況，可見全部均已經「酒醉了」，又如何證知「被害人有毆打證
      人許邵鴻一拳致鼻部受傷流血」？其驗傷證明何在？難道該鼻部傷害不正是證
      明許邵鴻才是毆打被害人之人？
    (5)就一般經驗法則而論，再審原告並未被法院羈押，被通知到警局作筆錄時，再
      審原告正在工作中，假使果真本案件是再審原告持「電纜線」所為，再審原告
      豈有不將「電纜線」藏匿或丟掉湮滅之理？
  (三)、本件為判決基礎之證人之證言：「在查獲時在被告車上即已發現該電纜線」（
      林金寶）、「我們追查到被告時，在他車上駕駛座右側與門之間查到電纜線一
      支，約手臂長短五、六十公分，粗細與短警棍一樣。因而認定該電纜線如短警
      棍同粗細」（林金寶）、「被告自其所駕駛之工程用小貨車上取出外包塑膠皮
      之電纜線，毆擊被害人頭部」（黃仁韋、許邵鴻），係虛偽陳述而來，故原確
      定判決應依民事訴訟法第四九六條第一項第十款廢棄改判：
    (1)既然證人林金寶於「在查獲時在被告車上即已發現該電纜線」到底所指「查獲
      時」係指何時？是否指再審原告被通知作筆錄之工作時？還是指案發當時之隔
      日？抑是黃仁韋於八十九年三月二十四日偵訊時所供稱之時？無論所指係「何
      時」，就經驗法則而論，假使果真本案件是再審原告持「電纜線」所為，再審
      原告豈有不將「電纜線」藏匿或丟掉湮滅之理？豈有等待林金寶前來查獲之可
      能？可見上開證詞完全背離一般經驗法則，顯係虛偽不實之陳述。
    (2)再審原告當時被通知到警局作筆錄時，係與林金寶同車，而該工程車係另由刑
      警駕駛至分局，則林金寶如何看到：「在他車上駕駛座右側與門之間查到電纜
      線一支，約手臂長短五、六十公分，粗細與短警棍一樣」？顯然是虛偽不實之
      證詞。
    (3)所謂：「在他車上駕駛座右側與門之間查到電纜線一支，約手臂長短五、六十
      公分，粗細與短警棍一樣」是否真實，理應由開該工程車之刑警出庭作證，以
      查驗其真實性，而非他人事後置放栽贓？
    (4)本案件案發於八十九年一月十二日下午，然而本案證人黃仁韋、許邵鴻二人證
      稱：「被告自其所駕駛之工程用小貨車上取出外包塑膠皮之電纜線，毆擊被害
      人頭部」云云，卻再八十九年三月二十四日警訊筆錄以後，兩者相差二個多月
      ，假使證人所述為真，為何於案發當日之警訊或偵訊時未曾證述或陳述：「被
      告自其所駕駛之工程用小貨車上取出外包塑膠皮之電纜線，毆擊被害人頭部」
      ？顯然本件證詞係證人二人企圖脫罪所為之虛偽陳述。況且證人許邵鴻於八十
      九年一月十二日陳稱：「死者打我時我沒有還手也無人打他」，又於八十九年
      一月十三日又陳稱：「他揮拳打我時沒人打洪某」，及而又於八十九年三月六
      日偵訊時陳稱：「我不清楚是何人動手打人」（均詳卷宗所載）；且證人黃仁
      韋亦於八十九年一月十三日證稱：「無人毆打洪」，又於八十九年三月十四日
      陳稱：「我沒有看到何人手上有拿東西」（均詳卷宗所載）。由此可證，當時
      之證人根本完全未曾見到被害人遭受毆打，顯然所謂：「被告自其所駕駛之工
      程用小貨車上取出外包塑膠皮之電纜線，毆擊被害人頭部」確實係虛偽不實陳
      述。
  (四)、本案鑑定人師維修法醫師出庭作證時，僅係推測而認為無法判斷，原審未經繼
      續重新聘請專家進行鑑定被害人死因即遭何物品所傷？甚至於未經詢問鑑定人
      比對系爭「電纜線」是否符合？其認定該「電纜線」為凶器，顯然有「未經斟
      酌之證物」之再審理由，且再審原告可受較有利益之裁判，故原確定判決應依
      民事訴訟法第四九六條第一項第十三款廢棄改判。
  (五)、另查本件再審原告是否須負損害賠償責任，有賴於刑事案件是否須負傷害致死
      罪責而定，而本案件刑事判決尚在上訴最高法院中，該刑事判決改判再審原告
      無罪之情形與有罪之情形，其比例完全各佔一半，既然刑事案件尚未確定，原
      審判決將來必有民事訴訟法第四九六條第一項第十一款「依其後之確定裁判．
      ．．以變更者」之再審理由，再審原告自可對之類比援依民事訴訟法第二四六
      條之規定對本案提起再審之訴。
  (六)、綜前所述，再審原告所提論證，均在卷陳資料之中，經  鈞院斟酌，必可受較
      有利益之裁判。按再審原告係於民國九十二年八月二十二日收受原判決，迄今
      未逾三十日之不變期間，為此援依民事訴訟法第四九六條第一項第九、十、十
      一、十三款之規定，提起再審之訴。
乙、再審被告方面：本件未行言詞辯論，再審被告等亦未具狀作何聲明或陳述。
      理  由
一、按前項第七款至第十款情形，以宣告有罪之判決或處罰鍰之裁定已確定，或因證
    據不足以外之理由，而不能為有罪之確定判決或罰鍰之確定裁定者為限，得提起
    再審之訴。民事訴訟法第四百九十六條第二項定有明文。本件再審原告以前開第
    (二)、(三)項有證據偽造及證言偽證為由提起再審之訴，即與上開規定不合。又再審
    原告以其刑事部分尚未經最高法院判決確定，將來可能改判無罪之機率各有一半
    ，因依民事訴訟法第四百九十六條第一項第十一款之規定提起再審之訴，但查該
    刑事判決既尚未確定，並已變更為無罪之判決，其以此為再審之訴之理由，亦不
    能准許。至於再審原告所指未經審酌之前開證據，業經本院前確定判決予以審酌
    ，有本院該判決在卷可憑。由上所述，再審原告再審之訴顯無理由，爰不經言詞
    辯論而為判決。
二、據上論結：本件再審之訴顯無理由，依民事訴訟法第五百零二條第二項，第七十
    八條判決如主文。
中      華      民      國    九十二    年      九      月    三十      日
                                  審判長法官  謝  志  揚
                                        法官  陳  淑  媛
                                        法官  莊  謙  崇
右為正本係照原本作成。
如不服本判決，應於判決送達後二十日內向本院提出上訴狀。未表明上訴理由者，應
於上訴後二十日內向本院提出上訴理由狀(須按他造人數提出繕本)。
上訴時應提出委任律師或具有律師資格之人之委任狀；委任有律師資格者，另應附具
律師及格證書及釋明委任人與受任人有民事訴訟法第四百六十六條之一第一項但書或
第二項（詳附註）所定關係之釋明文書影本。
                                  法院書記官  林  明  智
中      華      民      國    九十二    年      十      月      一      日
附註：民事訴訟法第四百六十六條之一( 第一項、第二項 )：
對於第二審判決上訴，上訴人應委任律師為訴訟代理人。但上訴人或其法定代理人具
有律師資格者，不在此限。
上訴人之配偶、三親等內之血親、二親等內之姻親，或上訴人為法人、中央或地方機
關時，其所屬專任人員具有律師資格並經法院認為適當者，亦得為第三審訴訟代理人
。


司法院資訊處製作；財團法人民間司法改革基金會備份。
